臺灣高等法院刑事判決　　　　　　　　96年度上訴字第4285號
上　訴　人　台灣桃園地方法院檢察署檢察官
上　訴　人
即　被　告　丙○○
被　　　告　乙○○
前二人共同
選任辯護人　林　凱律師
　　　　　　蔡文燦律師
上列上訴人因被告誣告案件，不服臺灣桃園地方法院95年度訴字
第24 70號，中華民國96年8月23日第一審判決（起訴案號：臺灣
桃園地方法院檢察署95年度偵字第16550號 ），提起上訴，本院
判決如下：
    主  文
上訴駁回。
    事  實
一、丙○○（原名陳鵬仁）因與甲○○有金錢糾紛，明知甲○○
    於民國90年2 月間向台灣桃園地方法院聲請本票裁定時，所
    提出豐鵬建設股份有限公司（法定代理人：陳鵬仁）所簽發
    發票日：89年11月27日、金額新台幣（下同）：2 千4 百萬
    元、票據號碼：TS001300號之本票1 紙確係由丙○○簽發，
    竟意圖使甲○○受刑事處分，於95年1 月2 日通知不知情之
    賴秀、黃月玲前往其辦公室，以請賴秀、黃月玲幫忙為
    由，要求賴秀抄寫丙○○已擬好之草稿，並由賴秀、黃
    月玲在內容為「茲證明附件本票附表所示第6項之本票（ 票
    面金額2千4百萬元）未載到期日、票據號碼：TS001330號、
    發票人：豐鵬建設股份有限公司 ）1張，確實為『甲○○』
    偽稱已與老闆陳鵬仁談妥，而要求本人填寫金額及發票日後
    交付予甲○○，老闆陳鵬仁當時確實不知情，特立此書證明
    」之證明書上立書人欄簽名，嗣因賴秀、黃月玲 2人認不
    妥，而於次日將該證明書原本取回。而丙○○於95年 1月16
    日（原判決誤載為該年月1日）以「 豐鵬欣業股份有限公司
    （原名：豐鵬建設股份有限公司）法定代理人：乙○○」名
    義具狀向台灣桃園地方法院檢察署提出甲○○行使偽造有價
    證券之告訴，並於告訴狀內記載：甲○○於90年 2月間向本
    院聲請本票裁定時，所提出之本票7張，其中1張發票日89年
    11月27日、金額2千4百萬元、票據號碼TS001330號之本票，
    係甲○○行使詐術，致丙○○所僱用之員工賴秀陷於錯誤
    ，而簽發上述本票云云，並於95年 5月17日具狀陳報上開內
    容不實之證明書影本為證據，捏造上情誣指甲○○犯有行使
    偽造有價證券罪責。嗣經檢察官偵查後，於95年11月 1日以
    該署95年度1655號為該案被告甲○○不起訴之處分。
二、案經甲○○訴由台灣桃園地方法院檢察署檢察官偵查起訴。
    理  由
甲、程序部分：
一、證人黃月玲、賴秀於警詢時之陳述部分：按被告以外之人
    於審判外之言詞或書面陳述，除法律有規定者外，不得作為
    證據，刑事訴訟法第159 條第1 項定有明文。查證人黃月玲
    、賴秀於警詢時所為之陳述，經核不符合刑事訴訟法第15
    9 條之2 、第159 條之3 、第159 條之5 等規定，應無證據
    能力。
二、證人黃月玲、賴秀於檢察官訊問時之證述部分：按被告以
    外之人於偵查中向檢察官所為之陳述，除顯有不可信之情況
    者外，得為證據，刑事訴訟法第159 條之1 第2 項定有明文
    。查證人黃月玲、賴秀於檢察官訊問時所為之證述，查無
    顯不可信之情況，依前開規定，得為證據，且經具結以擔保
    其證詞之真實性及憑信性，另原審審理時亦傳喚上開 2證人
    到庭使被告及其辯護人有行使反對詰問權之機會，是其於檢
    察官訊問時所為之證述，自具有證據能力。至辯護人雖辯稱
    ：證人黃月玲、賴秀於檢察官訊問時之證述為審判外陳述
    ，無證據能力云云，惟「按刑事訴訟法第159條之1規定，被
    告以外之人於審判外向法官所為之陳述，得為證據；另於偵
    查中向檢察官所為之陳述，除顯有不可信之情況者外，得為
    證據，乃傳聞法則之例外得為證據之情形。惟被告之反對詰
    問權，屬憲法第8條第1項規定『非由法院依法定程序不得審
    問處罰』之正當法律程序所保障之基本人權及第16條所保障
    之基本訴訟權，自不容任意剝奪。故上開所稱得為證據之『
    被告以外之人於審判外向法官所為之陳述』、『被告以外之
    人於偵查中向檢察官所為之陳述』得為證據，自應限縮解釋
    為已經被告或其辯護人行使反對詰問權者始有其適用，非謂
    被告以外之人，於審判外在法官或檢察官之前具結後之陳述
    ，依前揭法條之規定，即取得證據能力。如法官於審判外或
    檢察官於偵查中訊問被告以外之人之程序，未予被告或其辯
    護人行使反對詰問權之機會，除非該陳述人因死亡、或身心
    障礙致記憶喪失或無法陳述、或滯留國外或所在不明而無法
    傳喚或傳喚不到、或到庭後無正當理由拒絕陳述外，均應傳
    喚該陳述人到庭使被告或其辯護人有行使反對詰問權之機會
    ，若已經行使反對詰問權後，被告以外之人於審判外向法官
    所為之陳述，即有證據能力；至於被告以外之人於偵查中向
    檢察官所為之陳述，則另定有除顯有不可信之情況之限制條
    件，有證據能力，以保障被告之反對詰問權，並符憲法第 8
    條第1項及第16條之規定意旨。 」最高法院95年度台上字第
    3637號判決意旨參照，是被告以外之人於偵查中向檢察官所
    為之陳述，經傳喚該陳述人到庭使被告或其辯護人有行使反
    對詰問權之機會並已經行使反對詰問權後，除被告以外之人
    於偵查中向檢察官所為之陳述顯有不可信之情況外，即具證
    據能力。查原審審理時業經傳喚證人黃月玲、賴秀到庭使
    被告及其辯護人有行使反對詰問權之機會，被告之反對詰問
    權自已獲保障，是其於檢察官訊問時所為之證述，即具有證
    據能力。是辯護人辯稱證人黃月玲、賴秀於檢察官訊問時
    之證述無證據能力云云，顯有誤會，即不足採。
三、被告所提出被告丙○○私人所錄與證人黃月玲、賴秀對話
    之錄音之證據能力：
（一）按無故以錄音、照相、錄影或電磁紀錄竊錄他人非公開之
      活動、言論或談話者處三年以下有期徒刑、拘役或三萬元
      以下罰金，刑法第315 條之1第2款定有明文。而依通訊保
      障及監察法第29條第3 款之規定「監察者為通訊之一方或
      已得通訊之一方事先同意，而非出於不法目的者，不罰」
      ，可知，通訊之一方非出於不法目的之錄音，即非刑法所
      規範之處罰行為。而私人錄音是否「不法」，應以錄音目
      的之外觀審之，且屬自由證明事項，至於錄音內容本身是
      否屬實，錄音內容得否證明犯罪事實，乃屬本案審理範疇
      ，本案被告丙○○錄音之目的在於蒐證，從錄音之目的形
      式以觀，尚非涉及不法，至於內容能否證明告訴人甲○○
      偽造有價證券，亦即被告丙○○是否誣告，實乃本案之實
      體事項，從而，本案被告丙○○所為以蒐證為目的，對自
      己與第三人間之錄音，尚難認不法，即非私人不法取得之
      證據。
（二）況且，刑事訴訟法第158條之4之證據排除規定，規範之對
      象亦屬政府以公權力非法取證之情形，至於私人非法取證
      ，則不興焉。而在私人非法取證的情形，除非立法者表態
      將證據排除，否則在無法源依據的情形下，僅在顯有明顯
      嚴重侵害人權之例外情形，不得將私人非法取得證物排除
      ，此舉不僅我國如此，日本、美國、德國之立例通例亦然
      ，本案既難認上揭被告丙○○所提之私人側錄錄音，乃不
      法取得，亦難認該證據之取得有嚴重侵害人權的情況，自
      無應予排除，且本院對錄音內容並依法踐行勘驗之調查證
      據程序，該錄音內容應有證據能力，而得作為本案認定犯
      罪事實之證據。
乙、實體部分：
壹、有罪部分（即被告丙○○部分）：
一、認定事實之理由及依據：
    訊據被告丙○○固坦承以「豐鵬欣業股份有限公司（原名：
    豐鵬建設股份有限公司）法定代理人：乙○○」名義具狀向
    台灣桃園地方法院檢察署提出甲○○行使偽造有價證券之告
    訴，並於檢察官偵查中提出上開證明書影本之事實，惟矢口
    否認有誣告犯行，辯稱：當時伊並未同意開立上開2 千4 百
    萬元本票，而該證明書係證人黃月玲、賴秀自願書寫，且
    證明書內容確屬真實，伊並無誣告之意云云。經查：
（一）查告訴人甲○○確持有上開2 千4 百萬元本票1 紙，並持
      向原審聲請本票裁定准許強制執行，有卷附該本票及原審
      90年度票字第1243號民事裁定影本各1 紙可稽（見交查字
      第92號卷第22頁，他字第425號卷第6頁）。而被告丙○○
      於95年1 月16日以「豐鵬欣業股份有限公司（原名：豐鵬
      建設股份有限公司）法定代理人：乙○○」名義具狀向台
      灣桃園地方法院檢察署提出甲○○行使偽造有價證券之告
      訴，並於告訴狀內記載：甲○○於90年2 月間向原審法院
      聲請本票裁定時，所提出之本票7張，其中1張發票日89年
      11月27日、金額2千4百萬元、票據號碼TS001330號之本票
      ，係甲○○行使詐術，致丙○○所僱用之員工賴秀陷於
      錯誤，而簽發上述本票等語，復於檢察官偵查中具狀提出
      上開證明書影本為證據等情，有刑事告訴狀及刑事陳報狀
      各1份暨檢附之證明書影本1紙（見交查字第333 號卷第12
      頁）附卷可憑。
（二）關於告訴人甲○○如何取得上開本票之情：
  (1)、證人即告訴人甲○○於原審審理時證稱：上開支票係丙○○簽發，是會計人員開票，由丙○○蓋章之後，再交給伊
      ；開票當時有兩位會計小姐及總務人員在場，另外丙○○
      也有在場；開票當天，有見到丙○○本人，那時候丙○○
      在裡面，會計人員將開好的票拿進去給丙○○，丙○○蓋
      章之後，再由會計人員拿票出來；丙○○開該張本票是因
      為丙○○跟伊借了很多錢，並且說其這行很好賺，要伊幫
      忙，本來說要給伊百分之30的報酬，因為後來沒有，所以
      丙○○才會答應要給伊這個2千4百萬元，該金額就是丙○○在協議書中允諾給伊之財務顧問報酬；伊並無在丙○○
      不知情的狀況之下，向會計人員賴秀、黃月玲騙稱已經
      跟丙○○約定好，要支付2千4百萬元，因而讓賴秀、黃
      月玲 2人簽發前開本票；該張本票應該是票載發票日簽發
      的等語（見原審卷第200至202頁）。
  (2)、證人即被告丙○○之會計賴秀於原審審理時證稱：該張
      本票是伊開的沒有錯，但是是老闆丙○○叫伊開立的，伊
      不知道為何要開立該本票，伊是依照丙○○的指示而開立
      等語（見原審卷第170、171頁）。而證人即被告丙○○之
      會計黃月玲則於原審證稱：伊不知道證明書上所寫2千4百
      萬元的事情等語（見原審卷第176頁）。
  (3)、承上可知，證人甲○○、賴秀關於開立本票之原因經過
      證述情節一致，而被告丙○○確允諾給與告訴人甲○○所
      謂財務顧問報酬2千4百萬元，有卷附雙方簽訂協議書可憑
      （見交查字第92號卷第24頁協議書第3 條），是證人甲○○上開所述，信而有徵。
  (4)、至被告丙○○雖辯稱：當時會計人員簽發該本票時，伊並
      不知情云云，惟關於所以不知情之原因，其於檢察官訊問
      時辯稱：當時伊出國去了云云（見交查字第92號卷第18頁
      ）；復於原審審理時改稱：伊當時欠款很多，伊在朋友處
      避一避云云（見原審卷第207、221頁），就其所辯何以不
      知情之原因，前後所述不一，本即難採信。再詳稽證人賴
      秀僅係會計人員，被告丙○○本焉有可能在毫無控管機
      制下，將公司大、小印章均交由會計人員保管，況且，縱
      使被告丙○○因一時使用之便利性，將公司大、小印章交
      由會計人員持有，上開本票面額2千4百萬元非區區之數，
      絕非普通公司會計人員所得授權簽發之範圍，「是否持有
      印章」與「是否經授權簽發」，乃不同二事，在被告丙○○未事先明白授權之下，會計人員黃月玲、賴秀自無未
      向被告丙○○確認查證即擅自簽發之理，是以，證人賴秀
      所證合於事理，被告丙○○上揭所辯，則難採信之。而
      辯護人於本院聲請傳喚證人賴季明，證明被告丙○○曾交
      付公司小大章予會計，惟辯護人亦主張本案之本票簽發時
      ，證人賴季明並不在場（見本院卷第35頁背面），而依上
      揭說明，該待證事實實無必要性，而無調查之必要，併予
      敘明之。
（三）關於證人黃月玲、賴秀出具上開證明書之始末：
  (1)、證人賴秀於檢察官訊問時證稱：當日係丙○○突然找伊
      ，寫了1 張草稿叫伊抄，因當日伊兒子生病，伊急著離開
      ，丙○○說這樣是幫其忙，所以伊沒有考慮很多，就抄了
      也簽了，並沒有證明書所載之事等語（見偵字第16550 號
      卷第5 頁）；於原審審理時亦證稱：該證明書是丙○○寫
      好的草稿，叫伊照其草稿照抄；丙○○要求伊抄寫的同時
      並無將在證明書上所寫的本票交給伊看；因為當時伊兒子
      生病在醫院，但是老闆說臨時要對帳，叫伊回公司，說伊
      跟江先生（指甲○○）有問題，伊現在沒錢，叫伊及黃小
      姐（指黃月玲）幫忙，叫伊等出具證明，其就可以用這個
      證明來做處理，伊等事後發現不對，隔天就把正本取回撕
      掉等語（見原審卷第169至171頁）。
  (2)、證人黃月玲於檢察官訊問時證稱：當時是丙○○先對伊與
      賴秀說事情之經過，但伊並不是很瞭解，丙○○要伊等
      幫忙，伊就簽了，並沒有證明書所載之事等語（見偵字第
      16 550號卷第5頁 ）；於原審審理時證稱：證明書內容是
      丙○○拿給賴小姐（指賴秀）照抄的，當時是陳太太打
      電話給伊，叫伊打電話給賴小姐說 2人一起到事務所去對
      帳，到了事務所後，丙○○說江先生要對其辦假扣押還什
      麼的，丙○○如果要提出辯解的話，好像要繳保證金，丙○○要伊等幫忙，請伊等作這個證明，其實伊不知道證明
      書上所寫2千4百萬元的事情。後來這張證明書伊等有取回
      撕毀，伊沒有看過這張本票等語（見原審卷第176頁）。
  (3)、查證人黃月玲、賴秀上開所述情節一致，另參諸證人黃
      月玲、賴秀於出具證明書翌日，即向被告丙○○取回該
      證明書正本，而證人黃月玲、賴秀與被告丙○○本有一
      定情誼，若非該2 證人質疑該證明書內容非實，衡情應無
      旋向被告丙○○取回該證明書正本之情。是上開證明書之
      內容確係虛偽不實，堪以認定。
（四）至被告丙○○及辯護人雖辯稱：上開證明書內容係真實，
      而從錄音光碟及譯文可知，上開證明書係證人黃月玲、賴
      秀自願簽立，且該2 人於簽名前尚有討論；另被告丙○○與告訴人甲○○所簽協議書已約定被告丙○○係於90年
      8 月7 日方需給付財務顧問報酬2 千4 百萬元，而該本票
      竟未記載發票日，顯見該本票確係告訴人甲○○訛詐會計
      人員簽發云云。惟查：
  (1)、本件被告丙○○於95年1月2日邀約證人黃月玲、賴秀洽
      商出具該證明書事宜，且於證人二人到場前即自行擬具證
      明書草稿，並在證人不知情之情形下，即加以錄音彼此談
      話內容，業據證人黃月玲、賴秀證實，此先敘明。
  (2)、本院當庭勘驗被告丙○○提出之側錄被告丙○○與證人黃
      月玲、賴秀之錄音光碟，勘驗結果：被告丙○○與證人
      黃月玲、賴秀，關於上揭2 千4 百萬本票簽發過程之對
      話，多屬被告丙○○之誘導（詳見錄音17分24秒後部分、
      22分40秒後、23分35秒後、29分38秒後、39分29秒後），
      而證人黃月玲、賴秀或對事實經過模糊記憶不清而與被
      告丙○○多所討論、（詳見錄音2分35秒至8分45秒）、或
      附和被告丙○○之詞而揣測事實經過（詳見錄音15分30秒
      前後、23分18秒、23分21秒至29分20秒），此有勘驗筆錄
      在卷可稽（見本院卷第50至62頁），依本院調查證據結果
      ，從勘驗錄音內容，證人黃月玲、賴秀出具該證明書距
      簽發上開本票已數年，證人黃月玲、賴秀當時經被告丙○○通知到場後，對於被告丙○○談論之事實已記憶不清
      ，多在被告丙○○片面誘導推問下所述，或係附和被告丙○○而為陳述，自無從證明被告丙○○及辯護人上揭所辯
      屬實，而作為被告丙○○有利之認定。
  (3)、查上開2千4百萬元本票係被告丙○○支付告訴人甲○○所
      約定報酬所用，雖雙方於89年10月24日所簽定協議書已約
      定被告丙○○係於90年8月7日方需給付財務顧問報酬2千4
      百萬元，然該本票係89年11月27日所簽發，本即有被告丙○○與告訴人甲○○就給付日另改約定之可能；況該本票
      係供擔保告訴人甲○○上開債權使用，而擔保票據之記載
      與原因債權非全然相同，為實務上相當普遍，並非罕見，
      是被告丙○○及辯護人徒以該本票未記載發票日，與協議
      書不符乙節，即辯稱該本票係告訴人甲○○訛詐會計人員
      簽發，顯屬無據。
  (4)、況證人黃月玲、賴秀於95年1 月2 日即出具上開證明書
      ，被告丙○○係於95年1 月16日向台灣桃園地方法院檢察
      署提出行使偽造有價證券告訴，並聲請傳喚黃月玲、賴秀
      ，惟其提出告訴時，並未檢附上開證明書，係於95年 5
      月17日方具狀陳報上開證明書影本，雖則證人黃月玲事後
      有取回證明書原本，然而被告丙○○既保留證明書影本，
      則若非明知該證明書有異，否則其提出告訴時，何以未一
      併檢附證明書影本作為「有利」之證據，遲至95年5 月17
      日始提出之，益證該證明書內容是否屬實，確有爭議。
  (5)、再者，所謂誤認他人有犯罪嫌疑而可認其無誣告之故意，
      必在未親歷其事，僅由輕信傳說懷疑誤會之情形下始能發
      生，若以自己親歷之事實，堅指他人有犯罪行為，向該管
      公務員告訴，即不得謂其無誣告之故意。查本件上開2千4
      百萬元本票是否係被告丙○○所簽發及如何交付甲○○，
      為被告丙○○經歷之事實而為其本身所當知，本即不需經
      由其他書面或向他人查證，是被告丙○○辯稱：伊主觀上
      認該證明書屬實，黃月玲、賴秀表現出來之舉止也附和
      被告丙○○，故其無誣告之意云云，殊不足取。
  (6)、綜上，被告丙○○上開所辯，顯係卸責之詞，不足採信。
（五）本院調查事證之結果，事證明確，被告丙○○犯行洵堪認
      定，應依法論科。
二、論罪之理由：
    核被告丙○○意圖使告訴人甲○○受刑事處分，向台灣桃園
    地方法院檢察署檢察官誣告，所為係犯刑法第169條第1項之
    誣告罪。至公訴人認被告丙○○尚涉犯刑法第169條第2項之
    偽造證據及使用罪，惟按刑法第169條第2項之偽造證據及使
    用罪，原屬同條第1 項誣告之預備行為，因其犯罪之危險性
    較為重大，故不必實行誣告，仍予獨立處罰，如果偽造此項
    證據持以誣告，除另犯其他罪名外，按照低度行為吸收於高
    度行為之原則，祇應論以第1項之誣告罪名，不應再適用第2
    項從重處斷，最高法院30年上字第194 號判例意旨參照。查
    被告丙○○先利用黃月玲、賴秀2 人偽造上開證明書，其
    後實施誣告，後再使用該項證據，因其目的既係在誣告，故
    僅成立刑法第169條第1 項之誣告罪。
三、駁回上訴之理由：
    原審認被告丙○○罪證明確，適用刑事訴訟法第299條第1項
    前段、刑法第169 條第1 項規定，並審酌被告丙○○僅因與
    告訴人甲○○之債權債務關係，故意捏造不實事項，向台灣
    桃園地方法院檢察署誣指上情，使告訴人甲○○陷於受刑事
    訴追之危險，破壞國家司法秩序，犯罪所生危害非輕，且犯
    後猶不知坦承犯行，反飾詞矯辯，顯無悔意等一切情狀，量
    處有期徒刑六月。又按中華民國罪犯減刑條例業於96年7 月
    16日施行，查本件被告上開犯行係在96年4 月24日前，爰依
    中華民國96年罪犯減刑條例第2 條第1 項第3 款，減為有期
    徒刑三月。原判決此部分認事用法，核無不當，量刑亦屬妥
    適。被告丙○○上訴執以「被告與告訴人甲○○二人因數起
    訴訟，素有恩怨，其供詞自不足採。又系爭2400萬元本票簽
    發時，被告丙○○確實不在公司，且為確保公司之運作，被
    告會將公司大、小章交由會計保管，況依前開錄音譯文顯示
    ，賴秀、黃月玲確未經被告同意而開立上開本票予甲○○
    ，被告丙○○所擬之證明書，並非無中生有，被告丙○○實
    無誣告之犯意」等語，業據本院調查說明如上，核無理由；
    檢察官提起上訴認原判決量刑過輕，亦無理由，均應予以駁
    回。
貳、無罪部分（即被告乙○○部分）：
一、公訴意旨略以：被告乙○○就被告丙○○上開經本院論罪科
    刑之誣告犯行，與被告丙○○有犯意聯絡，亦為共同正犯云
    云。
二、按犯罪事實應依證據認定之，無證據不得認定犯罪事實；次
    按不能證明被告犯罪，應諭知無罪之判決，刑事訴訟法第15
    4 條第2 項、第301 條第1 項分別定有明文。又刑事訴訟法
    上所謂認定犯罪事實之證據，係指足以認定被告確有犯罪行
    為之積極證據而言，如未能發現有相當證據或證據不足以證
    明，自不能以推測或擬制之方法以為裁判基礎，而認定不利
    於被告之事實，需依積極證據，苟積極證據不足為不利被告
    之認定時，即應為有利於被告之認定，更不必有何有利之證
    據；所謂「積極證據足以為不利被告事實之認定」，係指據
    為訴訟上證明之全盤證據資料，在客觀上已達於通常一般之
    人均不致於有所懷疑、而得確信被告確曾犯罪之程度；若未
    達到此一程度，而有合理之懷疑存在時，即無從為有罪之確
    信。而訴訟上所得之全盤證據資料，固不以直接證據為限，
    間接證據亦應包含在內，惟採用間接證據時，必其所成立之
    證據，在直接關係上，雖僅足以證明他項事實，而由此他項
    事實，本於事理之作用足以證明待證事實者，方為合法，若
    憑空之推想，並非得採為證據資料之間接證據，最高法院29
    年上字第3105號、40年台上字第89號、30年上字第816 號及
    32年上字第67號、76年台上字第4986號判例均分別明揭斯旨
    ，足資參酌。
三、訊據被告乙○○堅決否認有公訴人所指誣告犯行，辯稱：伊
    係94年6 月才擔任豐鵬欣業股份有限公司（下稱豐鵬公司）
    之負責人，之前並未參與公司業務，並不知悉告訴人甲○○
    與被告丙○○間之債權債務關係，伊係相信被告丙○○所述
    情形，基於公司負責人身分，才代表公司提出告訴，伊並無
    誣告之意。公訴人認被告乙○○涉犯上開犯行，無非係以被
    告乙○○係豐鵬公司負責人，並於該公司對甲○○提出告訴
    之告訴狀上有蓋印為主要論據。經查：
（一）查豐鵬公司係於94年6 月8 日向經濟部辦理負責人變更登
      記，而變更負責人為被告乙○○，有經濟部函暨檢附豐鵬
      公司變更登記表在卷可稽（見他字第425 號卷第28頁）。
      是本件告訴人甲○○取得上開2千4百萬元本票，確係在被
      告乙○○擔任豐鵬公司負責人前，足以認定。
（二）證人即告訴人甲○○於原審審理時證稱：伊取得上開2千4
      百萬元本票，有證人黃月玲、賴秀及被告丙○○在場等
      語（見原審卷第200 頁）；又證人黃月玲、賴秀於原審
      審理時證稱：被告丙○○請賴秀抄寫上開證明書時，有
      丙○○、陳信夫（丙○○之子）及黃月玲、賴秀在場等
      語（見原審卷第172、177頁）。是本件告訴人甲○○取得
      上開2千4百萬元本票及證人黃月玲、賴秀簽立上開證明
      書時，被告乙○○均未在場，亦可認定。
（三）證人即被告丙○○於原審審理時證稱：乙○○係於94年 6
      月間擔任豐鵬公司負責人，擔任負責人以前並無接觸或處
      理豐鵬公司業務，且甲○○和豐鵬公司之間的借貸，乙○○並無參與；因為乙○○是新的公司負責人，所以公司要
      提起告訴，要經過乙○○同意，而且伊也有將情況告訴乙○○，伊向乙○○說 2千4百萬元及其他7張本票，完全都
      沒有開到期日，伊跟乙○○說 7張本票是如何開的，伊回
      來以後，小姐跟伊說甲○○跟其等說已經跟伊講好了，伊
      將詳細狀況講給乙○○聽；伊在提出告訴之前有講給乙○○聽，但是實際是在幾天前，伊不記得；伊並沒有將上開
      2千4百萬元本票拿給乙○○看，因為乙○○相信伊，才會
      提出告訴，伊也沒有把賴秀、黃月玲填寫的證明書的正
      本、影本拿給乙○○看，伊都是用講的；伊只有用口頭對
      乙○○講有證明書而已，乙○○相信伊才提出告訴，伊向
      乙○○陳述證明書的內容就是甲○○跟小姐說已經說老闆
      講好了，所以叫小姐開票；伊在95年1月2日證明書製作完
      成之後，到提告的95年 1月16日中間向乙○○提及有該份
      證明書可以作為證據，但伊向乙○○要求以其名義提出行
      使偽造有價證券的時候，並無以證明書來要求乙○○提出
      告訴之意，伊以豐鵬公司負責人乙○○名義提起重利、行
      使偽造有價證券告訴的時候，沒有將告訴狀給乙○○看過
      ，因為平常事情都是伊在處理，伊只是跟乙○○講一下而
      已，乙○○也相信伊，去吳律師那邊討論時，乙○○有在
      場，乙○○也不反對，但去吳律師那邊是討論重利案件，
      至於行使偽造有價證券部分，都是伊在處理，在吳律師那
      邊沒有與乙○○討論到行使偽造有價證券部分等語（見原
      審卷第206至211頁）。是依證人即被告丙○○所述，被告
      乙○○之所以在豐鵬公司對告訴人甲○○提起告訴之告訴
      狀上蓋印，僅係被告丙○○口頭說明，而被告丙○○、乙○○係父女關係，則被告乙○○雖係公司負責人，然基於
      父女情誼，僅聽被告丙○○口頭說明而未要求被告丙○○
      提出任何書證，亦難謂與常情有違。
（四）按誣告罪之成立以意圖他人受刑事處分或懲戒處分，而為
      虛偽之告訴告發報告者為要件。所謂虛偽係指明知無此事
      實故意捏造而言，若告訴人誤認有此事實或以為有此嫌疑
      ，自不得指為虛偽，即難科以本罪，最高法院著有40年台
      上字第88號判例意旨可資參照。查本件告訴人甲○○取得
      上開2 千4 百萬元本票及證人黃月玲、賴秀簽立上開證
      明書時，被告乙○○均未在場，而被告乙○○聽信其父即
      丙○○之陳述，依法代表豐鵬公司行使訴訟之權，即難指
      其有誣告之故意。
四、按「刑事訴訟法第161 條已於91年2 月8 日修正公布，其第
    1 項規定：檢察官就被告犯罪事實，應負舉證責任，並指出
    證明之方法。因此，檢察官對於起訴之犯罪事實，應負提出
    證據及說服之實質舉證責任。倘其所提出之證據，不足為被
    告有罪之積極證明，或其指出證明之方法，無從說服法院以
    形成被告有罪之心證，基於無罪推定之原則，自應為被告無
    罪判決之諭知。」最高法院92年台上字第128 號判例意旨參
    照。本件公訴人所提上開證據並不足以證明所指被告乙○○
    涉犯本件誣告犯行，且查無其他積極事證足資證明被告確有
    公訴人所指上開犯行。揆諸首揭說明，自屬不能證明被告乙○○犯罪，即應為被告乙○○無罪之諭知。
五、原審本同上之見解，認被告乙○○之犯罪不能證明，依法為
    被告乙○○無罪之諭知，經核並無不合。檢察官以被告乙○○與被告丙○○討論對告訴人提出告訴，有共犯之犯行為由
    ，據以提起上訴，惟查被告乙○○確無誣告犯行，業據本院
    調查綦詳並說明如前，檢察官此部分之上訴意旨，核無理由
    ，應予駁回。
丙、台灣桃園地方法院檢察署曾移送該署95年度偵字第24015 號
    案件，請求原審併案審理，經原審說明無從併辦之理由，並
    說明應退回由檢察官另為適法之處理，而該案經退回臺灣桃
    園地方法院檢察署後，並未再函送本院併案審理，併予敘明
    之。
據上論斷，應依刑事訴訟法第368條，判決如主文。
本案經檢察官劉文水到庭執行職務
中　　華　　民　　國　　96　　年　　12　　月　　27　　日
 　　　　　 刑事第十二庭  審判長法　官　蔡永昌
                                法　官  施俊堯
                                法　官　王梅英
以上正本證明與原本無異。
檢察官、被告丙○○如不服本判決，應於收受送達後十日內向本
院提出上訴書狀，其未敘述上訴之理由者並得於提起上訴後十日
內向本院補提理由書（均須按他造當事人之人數附繕本）。
被告乙○○不得上訴。
                                書記官  顧哲瑜
中　　華　　民　　國　　96　　年　　12　　月　　28　　日
附錄：本案論罪科刑法條全文
附錄論罪科刑法條：
中華民國刑法第169條（誣告罪）
意圖他人受刑事或懲戒處分，向該管公務員誣告者，處 7年以下
有期徒刑。
意圖他人受刑事或懲戒處分，而偽造、變造證據，或使用偽造、
變造之證據者，亦同。
